【裁判字號】    95,毒抗,407
【裁判日期】    950831
【裁判案由】    毒品危害防制條例
【裁判全文】
臺灣高等法院刑事裁定
抗  告  人  臺灣基隆地方法院檢察署檢察官
被      告  甲○○
上列抗告人因被告違反毒品危害防制條例案件，不服臺灣基隆地
方法院95年度毒聲字第227號，中華民國95年8月2日裁定（檢察
官聲請案號：臺灣基隆地方法院檢察署95年度聲戒字第41號、95
年度毒偵字第686號），提起抗告，本院裁定如下：
    主  文
抗告駁回。
    理  由
一、檢察官聲請意旨略以：被告甲○○前因施用第一級毒品，經
    臺灣基隆地方法院於民國（下同）95年4月6日，以95年度毒
    聲字第112號裁定送臺灣基隆看守所附設勒戒處所觀察、勒
    戒後，認有繼續施用毒品之傾向，有該所95年7月19日基所
    戒字第0950800383號函送之「有無繼續施用毒品傾向證明書
    」在卷可稽。故依毒品危害防制條例第20條第2項規定，聲
    請裁定令入戒治處所施以強制戒治云云。
二、按最高法院95年5月9日所作成之95年度第七次刑事庭會議決
    議略以：毒品危害防制條例於92年7月9日修正公布，自93年
    1月9日起施行，其中第20條、第23條將施用毒品之刑事處遇
    程序，區分為「初犯」及「5年內再犯」、「5年後再犯」。
    依其立法理由之說明：「初犯」，經觀察、勒戒或強制戒治
    後，應為不起訴處分或不付審理之裁定；經觀察、勒戒或強
    制戒治執行完畢釋放後，「5年內再犯」者，因其再犯率甚
    高，原實施之觀察、勒戒及強制戒治既已無法收其實效，爰
    依法追訴或裁定交付審理。至於經觀察、勒戒或強制戒治執
    行完畢釋放後，「5年後再犯」者，前所實施之觀察、勒戒
    或強制戒治已足以遮斷其施用毒品之毒癮，為期自新及協助
    其斷除毒癮，仍適用「初犯」規定，先經觀察、勒戒或強制
    戒治之程序。從而依修正後之規定，僅限於「初犯」及「5
    年後再犯」二種情形，始應先經觀察、勒戒或強制戒治程序
    。倘被告於5年內已再犯，經依法追訴處罰，縱其第三次（
    或第三次以上）再度施用毒品之時間，在初犯經觀察、勒戒
    或強制戒治執行完畢5年以後，已不合於「5年後再犯」之規
    定，且因已於「5年內再犯」，顯見其再犯率甚高，原實施
    觀察、勒戒或強制戒治，已無法收其實效，即應依該條例第
    10條處罰。
三、原審裁定略以：本案被告甲○○前因煙毒案件，經觀察、勒
    戒後，認有繼續施用毒品傾向，改送強制戒治，於88年3月1
    日停止戒治保護管束，88年9月28日管束期滿執行完畢，經
    臺灣高等法院87年度上訴字第3675號判決免刑確定。其後再
    因施用毒品案件，經本院以92年度訴字第379號判決有期徒
    刑7月、4月，應執行有期徒刑9月確定，並裁定送強制戒治
    ，自92年9月19日起入所執行，惟於93年1月9日因毒品危害
    防制條例修正而免除戒治之事實，有被告前案紀錄表及95年
    度毒聲第112號裁定1份在卷可稽。本案被告前次觀察勒戒之
    執行完畢釋放日為88年9月28日，與本件施用毒品時間即95
    年2月26日下午4時45分許採尿回溯24 小時內之某時（參見
    卷附95年度毒聲字第112號裁定）之時間差距固已逾5年，惟
    被告前於92年10月27日，因施用毒品案件而經各判處有期徒
    刑7月、4月確定，依最高法院上開決議意旨，被告本次再犯
    施用毒品之罪，並不該當「5年後再犯」之規定，且因觀察
    、勒戒或強制戒治程序已無法收其實效，應逕依毒品危害防
    制條例第10條之規定處罰，亦即檢察官應依同條例第23條第
    2項之規定提起公訴，而非聲請觀察、勒戒或強制戒治。檢
    察官前聲請對被告執行觀察、勒戒，雖經裁准在案，且被告
    亦經勒戒處所認定有繼續施用毒品之傾向，然因本案程序上
    應由檢察官依法提起公訴，無從裁准執行強制戒治，認檢察
    官之聲請於法不合，乃駁回其強制戒治之聲請。
四、檢察官抗告意旨略以：本件被告甲○○前因施用毒品案件，
    經法院裁定令入戒治處所施以強制戒治，並於88年9月28日
    期滿執行完畢，故本案5年之起算點，應自強制戒治執行完
    畢釋放之日即88年9月29日起算。被告本次復於95年2月26日
    下午4時45分許為警採集尿液前24小時內之某日時，施用第
    一級毒品海洛因，應屬強制戒治執行完畢釋放後5年後再犯
    ，需再施以觀察勒戒。原審遽為駁回將被告送戒治處所施以
    強制戒治之聲請爰請求撤銷原裁定，更為適當裁定云云。
五、本件被告係三犯，並非五年後再犯，應逕行起訴，不再予強
    制戒治，原審駁回檢察官強制戒治之聲請，並無不當，檢察
    官之抗告為無理由，應予駁回。
據上論斷，應依刑事訴訟法第412條，裁定如主文。
中    華    民    國    95    年    8    月    31     日
                  刑事第十一庭
                          審判長法  官  張連財
                                法  官  楊照男
                                法  官  林明俊
以上正本證明與原本無異。
不得再抗告。
                                書記官  蕭進忠
中    華    民    國    95    年    9     月    5     日


司法院資訊處製作；財團法人民間司法改革基金會備份。
